【裁判字號】    95,交訴,209
【裁判日期】    951120
【裁判案由】    過失致死等
【裁判全文】
臺灣臺南地方法院刑事判決             95年度交訴字第209號
公  訴  人  臺灣臺南地方法院檢察署檢察官
被      告  甲○○
上列被告因過失致死等案件，經檢察官提起公訴（95年度偵字第
11844號、第12047號），被告於準備程序期日就被訴事實為有罪
之陳述，本院合議庭裁定由受命法官獨任進行簡式審判程序，判
決如下：
    主  文
甲○○服用酒類，不能安全駕駛動力交通工具而駕駛，處有期徒
刑伍月；又因過失致人於死，處有期徒刑壹年。應執行有期徒刑
壹年月，緩刑肆年。
    事  實
一、甲○○於民國九十五年二月二十一日下午一時許起，在臺南
    縣七股鄉○○村○○○○路邊攤與友人共飲高梁酒二瓶後，
    本應注意飲酒後其吐氣所含酒精濃度超過每公升０‧二五毫
    克以上者，不得駕駛車輛，按其情節又非不能注意，其能注
    意竟疏未注意，於上處飲酒後，吐氣所含酒精濃度已高達每
    公升０‧四六毫克，已酒醉不能安全駕駛動力交通工具，詎
    甲○○仍不顧大眾行車之公共安全，於同日下午二時五分許
    ，酒後駕駛車號２６１５─ＪＨ號自小客車，沿臺南縣七股
    鄉縣○○○○道由西往東方向行駛，於同日下午三時十一分
    許，行經臺南縣西港鄉竹林村縣１７３線十二公里處時，本
    應注意行車速度，依速限標誌或標線之規定及汽車行駛時，
    駕駛人應注意車前狀況，並隨時採取必要之安全措施，而依
    當時情形，客觀上又無不能注意之情事，其能注意竟因不勝
    酒力而疏未注意該處為速限六十公里之二線道縣道，且道路
    中央未設安全島，可能會有車輛迴車轉向之車前狀況，未採
    取減速慢行以保持隨時可以煞停之安全措施，反以時速七、
    八十公里之高速超速直行，適有蘇德記（涉嫌過失致死罪嫌
    部分，業經檢察官另為職權不起訴處分）駕駛車號ＫＨ─７
    ０１５號自小客車搭載乙○○○、郭月春，沿縣１７３線由
    東向西自對向行駛而來欲作迴車，蘇德記本亦應注意汽車迴
    車前，應暫停並顯示左轉燈光或手勢，看清無來往車輛，並
    注意行人通過，始得迴轉，而依當時情形，客觀上亦無不能
    注意之情事，其能注意竟亦疏未注意看清有無來車，即貿然
    在道路中間作迴轉，此時甲○○之自小客車甫由西向東疾駛
    而至，因車速過快煞停不及致車頭撞上蘇德記所駕駛之上開
    小客車右後車門，造成坐在後座之郭月春受有頭胸右腹撞傷
    骨折而送醫急救，而坐在前座之乙○○○則受有頭頸部挫傷
    、胸部挫傷等傷害。車禍事故發生後，臺南縣警察局佳里分
    局西港分駐所員警據報到場處理，在警員尚不知何人為肇事
    車輛之駕駛人前，甲○○在場表示其為駕駛人並自首犯行，
    接受裁判。甲○○並經警當場測試其吐氣所含酒精濃度亦高
    達前開數值，而查知上情。而郭月春雖經送醫急救，仍於同
    日下午五時五十分不治死亡。
二、案經臺灣臺南地方法院檢察署檢察官相驗後自動檢舉暨由乙
    ○○○訴由臺南縣警察局佳里分局報請同署檢察官偵查起訴
    。
    理  由
一、本件係經被告甲○○於本院當庭表示認罪，而以簡式審判程
    序加以審理，此有本院九十五年十月二日準備程序筆錄及同
    年十一月六日審判筆錄各一份附卷足憑，則依據刑事訴訟法
    第二百七十三條之二、同法第一百五十九條第二項之規定，
    本件不適用傳聞法則有關限制證據能力之相關規定，合先敘
    明。
二、訊據被告甲○○對於上開時、地酒後駕車發生碰撞車禍，致
    被害人郭月春死亡及告訴人乙○○○受傷之事實均坦承不諱
    ，核與證人蘇德記於警、偵訊時證述之情節相符，且有交通
    事故現場勘驗圖、道路交通事故現場圖暨事故調查報告表(一)
    (二)、吐氣所含酒精濃度測試結果單、臺南縣警察局舉發違反
    道路交通管理事件通知單影本、財團法人台灣基督長老教會
    新樓醫院診斷證明書各一紙、道路交通事故現場蒐證照片十
    六幀在卷可資佐證，而被害人郭月春係因本件車禍不治死亡
    ，亦經臺灣臺南地方法院檢察署檢察官督同檢驗員相驗明確
    ，並製有勘驗筆錄、驗斷書及相驗屍體證明書等附卷可憑。
    又被告不僅自承駕駛前有飲用高梁酒，且被告當日下午三時
    四十五分許，為警測試其吐氣所含酒精濃度為每公升０‧四
    六毫克，亦有前開吐氣所含酒精濃度測試結果單一紙可稽。
    按行車速度，依速限標誌或標線之規定；汽車行駛時，駕駛
    人應注意車前狀況，並隨時採取必要之安全措施；汽車駕駛
    人飲用酒類後其吐氣所含酒精濃度超過每公升０‧二五毫克
    以上者，不得駕車；汽車迴車前，應暫停並顯示左轉燈光或
    手勢，看清無來往車輛，並注意行人通過，始得迴轉，道路
    交通安全規則第九十三條第一項、第九十四條第三項、第一
    百十四條第二款、第一百零六條第五款分別定有明文。查被
    告與蘇德記均有經正常程序考領駕照，俱為有駕駛經驗之人
    ，對於上開交通安全規則自知之甚稔，為其等應注意之事項
    ，而肇事當時係日間自然光線、天候晴朗、路面柏油、二線
    道縣道、標線清晰、路面乾燥、無缺陷、視距良好、無障礙
    物、速限六十公里，有前開調查報告表及現場照片存卷可考
    ，足見依當時狀況被告及蘇德記客觀上並無不能注意之情狀
    ，而被告甲○○於肇事後經警測試其吐氣所含酒精濃度高達
    每公升０‧四六毫克，是其飲酒後應注意能注意不得駕車竟
    仍駕車，且復未注意該處為速限六十公里之二線道縣道，道
    路中央未設安全島，可能會有車輛迴車轉向之車前狀況，未
    採取減速慢行以保持隨時可以煞停之安全措施，反以時速七
    、八十公里之高速超速直行，而蘇德記亦應注意能注意而疏
    未注意汽車迴車前，應暫停並顯示左轉燈光或手勢，看清無
    來往車輛，並注意行人通過，始得迴轉，未看清有無來車，
    即貿然在道路中間作迴轉，致二車因而發生碰撞車禍，被害
    人郭月春亦因之傷重不治死亡，告訴人乙○○○亦因此受有
    傷害，被告與蘇德記均有違前開規定之注意義務，其二均顯
    有過失，本件經臺灣省台南區車輛行車事故鑑定委員會鑑定
    結果，亦同此認定，並認被告與蘇德記同為肇事原因，有該
    委員會以九十五年七月十三日南鑑字第０九五五九０二四六
    九號函檢送之鑑定意見書在卷可憑，又被告與蘇德記之過失
    行為與被害人死亡及告訴人傷害結果之間，顯有相當因果關
    係，亦無疑義。而被告於案發當日經警測試其吐氣所含酒精
    濃度為每公升０‧四六毫克，已高出法律容許之每公升０．
    二五毫克甚多，被告亦自承酒後對其行車有影響等語，再參
    酌被告當日係因酒醉駕車致超速碰撞前方正在迴車之車輛以
    觀，顯見被告當時已因不勝酒力而影響其行車判斷力及操控
    力，致無法注意車前狀況及保持隨時煞停距離始發生本件碰
    撞車禍，其已不能安全駕駛動力交通工具，應無疑義。本件
    事證已臻明確，被告犯行洵堪認定。
三、刑法新舊法比較：按行為後法律有變更者，適用行為時之法
    律。但行為後之法律有利於行為人者，適用最有利於行為人
    之法律，刑法第二條第一項定有明文。
  (一)自首部分：刑法第六十二條有關自首之規定，修正前之舊法
    規定為「必減」其刑，惟被告行為後，刑法於九十四年二月
    二日修正公布，九十五年七月一日施行，修正公佈施行之新
    法規定改為「得減」其刑，此項變動影響行為人之刑罰法律
    效果，係屬新修正刑法第二條第一項之「法律變更」，本件
    被告自首之時間係於新修正刑法生效前之九十五年二月二十
    一日，自應為新舊法比較，因修正前舊法規定為「必減」其
    刑，較有利於行為人，從而，應適用較有利於行為人之修正
    前刑法第六十二條之規定，減輕其刑。
  (二)定應執行刑部分：被告行為時之刑法第五十一條規定: 「數
    罪併罰，分別宣告其罪之刑，依左列各款定其應執行者: 」
    其中第五款規定：「宣告多數有期徒刑者，於各刑中之最長
    期以上，各刑合併之刑期以下，定其刑期。但不得逾二十年
    。」；惟修正後刑法第五十一條第五款規定: 「宣告多數有
    期徒刑者，於各刑中之最長期以上，各刑合併之刑期以下，
    定其刑期。但不得逾三十年」，比較結果，修正後刑法並非
    較有利於行為人，依刑法第二條第一項前段之規定，仍應依
    修正前刑法第五十一條第五款，定其應執行之刑。
  (三)想像競合犯：再者，九十四年二月二日修正公布、九十五年
    七月一日施行之修正後刑法第五十五條固有就牽連犯之規定
    修正，然並未對同條前段想像競合犯之規定修正，對被告而
    言並無利或不利之法律變更問題，該條但書有關想像競合犯
    之規定，係科刑之限制，為法理之明文化，非屬法律之變更
    ，自無庸比較新舊法，逕予適用刑法第五十五條前段之規定
    。
四、核被告甲○○所為，係犯刑法第一百八十五條之三之酒醉駕
    車公共危險罪、刑法第二百八十四條第一項前段之過失傷害
    罪及刑法第二百七十六條第一項之過失致人於死罪。其係以
    一行為觸犯上開過失致人於死及過失傷害二罪名，為想像競
    合犯，依刑法第五十五條前段之規定，應從較重之過失致死
    罪處斷。其所犯上開酒醉駕車公共危險與過失致死罪間，犯
    意各別，行為互殊，應予分論併罰。又被告係酒醉駕車因而
    致人受傷及死亡，前開過失致死罪部分，應依道路交通管理
    處罰條例第八十六條第一項規定加重其刑。另其肇事後未被
    有偵查權之公務員或機關發覺其為犯嫌前，在現場向到場處
    理之警員自承犯行，進而接受裁判，此業據被告供明在卷可
    按，並有臺南縣警察局佳里分局道路交通事故肇事人自首情
    形紀錄表載明可考，被告行為合乎自首之要件，應依修正前
    刑法第六十二條前段規定減輕其刑，其過失致死部分並依法
    先加後減之。爰審酌被告之品行、應負過失責任之程度、造
    成被害人死亡及告訴人傷害之結果，並其犯後尚能坦承犯行
    ，頗有悔意等一切情狀，量處如主文所示之刑及定其應執行
    刑，以資懲儆。末按犯罪在新法施行前，新法施行後，緩刑
    之宣告，應適用新法第七十四條之規定（最高法院九十五年
    五月二十三日刑事庭第八次會議決議七參照）。查被告前未
    曾因故意犯罪受有期徒刑以上刑之宣告，有臺灣高等法院被
    告前案紀錄表在卷可憑，其因一時失慮，致罹刑典，事後已
    坦承犯行，深具悔意，且已與被害人郭月春家屬達成和解賠
    償損失，有臺南縣西港鄉調解委員會九十五年刑調字第五四
    號調解書附卷可參，其經此偵審程序教訓及刑之宣告後，應
    知警惕而無再犯之虞，本院因認所宣告之刑以暫不執行其刑
    為適當，予以宣告緩刑四年，以啟自新。
據上論斷，應依刑事訴訟法第二百七十三條之一第一項、第二百
九十九條第一項前段，道路交通管理處罰條例第八十六條第一項
，刑法第二條第一項、第一百八十五條之三、第二百七十六條第
一項、第二百八十四條第一項前段、第五十五條前段、修正前第
六十二條前段、修正前第五十一條第五款、第七十四條第一項第
一款，刑法施行法第一條之一第一項、第二項，判決如主文。
本案經檢察官林仲斌到庭執行職務。
中    華    民    國    95    年    11    月    20    日
                      交通法庭  法  官  張瑛宗
以上正本證明與原本無異。
如不服本判決，應於判決送達後10日內，向本院提出上訴狀。
                                書記官  劉鴻瑛
中    華    民    國    95    年    11    月    23    日


司法院資訊處製作；財團法人民間司法改革基金會備份。
